【裁判字號】    90,上易,535
【裁判日期】    900321
【裁判案由】    傷害
【裁判全文】
臺灣高等法院刑事判決                              九十年度上易字第五三五號
    上  訴  人  甲○○原名費甲.
    即  被  告
右上訴人因傷害案件，不服臺灣基隆地方法院八十九年度易字第七０四號，中華民國
八十九年十二月二十六日第一審判決（起訴案號：臺灣基隆地方法院檢察署八十九年
度偵字第四○二六號，併案審理：八十九年度偵字第四七○九號）提起上訴，本院判
決如左：
    主  文
原判決撤銷。
費甲○○（即甲○○）無罪。
    理  由
一、公訴意旨以：費甲○○（已與告訴人乙○○離婚，以下稱甲○○）於民國（下同
    ）八十九年九月九日上午十一時許，在基隆市○○○路三四之九號住處，因其夫
    乙○○要其帶往常去之神壇，其恐乙○○藉機鬧事予以拒絕，詎乙○○竟因此而
    出手毆打甲○○（乙○○傷害部分業經臺灣基隆地方法院判處拘役四十日，如易
    科罰金以三百元折算一日），甲○○無端受辱不甘示弱，亦出手反擊，致乙○○
    因此受有右第四指扭傷及右大腿挫傷之傷害，案經乙○○告訴，因認甲○○請臺
    灣基隆地方法院檢察署檢察官偵查起訴。
二、按犯罪事實，應依證據認定之，無證據不得推定其犯罪事實；又不能證明被告犯
    罪者，應諭知無罪之判決，刑事訴訟法第一百五十四條、第三百零一條第一項分
    別定有明文。次按刑事訴訟法上所謂認定犯罪事實之證據，係指足以認定被告確
    有犯罪行為之積極證據而言，該項證據自須適合於被告犯罪事實之認定，始得採
    為斷罪資料。如未能發現相當證據，或證據不足以證明，自不能以推測或擬制之
    方法，以為裁判之基礎。又刑事訴訟上證明之資料，無論其為直接或間接證據，
    均須達於通常一般之人均不致有所懷疑，而得確信其為真實之程度，始得據為有
    罪之認定，若其關於被告是否犯罪之證明未能達此程度，而有合理性懷疑之存在
    ，致使無從形成有罪之確信，根據「罪證有疑，利於被告」之證據法則，即不得
    遽為不利被告之認定，此分別有最高法院二十九年上字第三一○五號、四十年臺
    上字第八六號、七十六年臺上字第四九八六號判例可資參照。
三、公訴人認被告甲○○涉嫌傷害，無非以告訴人乙○○指訴綦詳，並有診斷證明書
    一紙在卷可稽為其論據。訊據上訴人即被告甲○○對有於右揭時間、地點與乙○
    ○因到神壇之事發生爭執之事實坦承不諱，惟否認有何傷害犯行，辯稱略以：「
    係告訴人乙○○毆打伊，為了自衛始將告訴人推開，並未出手毆打，且因告訴人
    向其丟椅子，一時害怕刀子砍中椅子」云云。
四、經查：
(一)、告訴人乙○○於八十九年九月九日上午十一時許，在基隆市○○○路三四之九號
    住處，毆打甲○○，經檢察官於八十九年九月二十七日提起公訴（原審法院嗣判
    處拘役四十日，見卷附八十九年度偵字第三七五四號起訴書），而被告甲○○更
    多次遭告訴人毆打（見偵查卷第二五頁、第二七頁傷害診斷書），且聲請家庭暴
    力保護（見偵查卷第二八頁家庭暴力案件調查紀錄表），是既有以上種種事證足
    以證明告訴人乙○○為加暴力予被告之一方，且其提起本件告訴，係在其受檢察
    官提起公訴後，則其反指陳受被告傷害，所陳因與前開多次傷害被告情節不符，
    已難信採。
(二)、公訴意旨認被告甲○○於八十九年九月九日上午十一時許，在基隆市○○○路三
    四之九號住處，傷害乙○○使其受有右第四指扭傷及右大腿挫傷之傷害，雖據乙
    ○○提出傷害診斷書，但該診斷書之診療日期卻為八十九年十月十六日急診（偵
    查卷第四頁診斷書），則告訴人既係看急診，何以在八十九年九月九日上午十一
    時許受傷後，於七日後之八十九年十月十六日始赴急診，是縱該診斷書所載之「
    右第四指扭傷及右大腿挫傷」之傷勢屬真，然因與告訴人所陳之行為日期相距七
    日之久，則該「右第四指扭傷及右大腿挫傷」之傷勢能否存在七日之久，亦值存
    疑，是該診斷日期與告訴人所陳傷害日期不一致之傷害診斷書即不宜為被告之不
    利事證。
(三)、告訴人既有前開多次傷害被告之情事，且經傳訊告訴人到庭，見其身材與體型均
    優於被告，則被告所稱被毆打而抵抗推開告訴人之情即堪信採，是被告或與告訴
    人有身體之接觸，但應無傷害之犯意甚明。至告訴人雖另提菜刀與椅子相片，且
    被告坦承因氣憤而取菜刀並稱：「我就要死給妳看」等語，然此亦與起訴書所載
    及告訴人所陳之傷害情節與傷勢均不同而無關。
(四)、綜上，告訴人為多次毆打被告者，被告為家暴案件之被害者，告訴人所提之傷害
    診斷書與所陳傷害日期不符，是依上開事證，本案尚未達於通常一般之人均不致
    ，得確信其為真實之程度，而有合理性懷疑之存在，本院無從形成有罪之確信。
    此外，復查無其他積極證據足資認定被告傷害罪嫌，既不能證明被告犯罪，根據
    「罪證有疑，利於被告」之證據法則，依法應為無罪之諭知。原審疏未詳察遽對
    被告論罪科刑尚有未洽，本件被告上訴意旨否認犯罪指摘原判決不當為有理由，
    應將原判決撤銷改判，另為無罪之諭知。
據上論斷，應依刑事訴訟法第三百六十九條第一項前段、第三百六十四條、第三百零
一條第一項，判決如主文。
本案經檢察官王安明到庭執行職務。
中    華    民    國    九十      年      三        月      二十一      日
                              臺灣高等法院刑事第七庭
                                  審判長法  官  吳  啟  民
                                        法  官  林  瑞  斌
                                        法  官  施  俊  堯
右正本證明與原本無異。
不得上訴。
                                        書記官 顏  志  豪
中    華    民    國    九十      年      三        月      二十一      日


司法院資訊處製作；財團法人民間司法改革基金會備份。
